【裁判字號】    97,重上更(八),103
【裁判日期】    970805
【裁判案由】    違反貪污治罪條例
【裁判全文】
臺灣高等法院臺南分院刑事判決   97年度重上更(八)字第103號
上  訴  人
即  被  告  乙○○
指定辯護人  本院公設辯護人戊○○
上  訴  人
即  被  告  丙○○
選任辯護人  陳適庸律師
上列上訴人因違反貪污治罪條例等案件，不服臺灣嘉義地方法院
84年度訴字第261號中華民國85年1月30日第一審判決（起訴案號
：臺灣嘉義地方法院檢察署83年度偵字第5215號、84年度偵字第
911號、第1894號），提起上訴，判決後，經最高法院第八次發
回更審，本院判決如下：
    主  文
原判決關於乙○○、丙○○部分均撤銷。
乙○○共同依據法令從事於公務之人員，對於主管之事務，直接
圖利，處有期徒刑貳年柒月，褫奪公權貳年。共同圖利所得新台
幣貳拾玖萬元應予追繳，並發還被害人嘉義縣鹿草鄉公所，如全
部或一部無法追繳時，以其財產抵償之。
丙○○共同行使公務員明知為不實之事項，而登載於職務上所掌
之公文書，足以生損害於公眾及他人，處有期徒刑壹年，減為有
期徒刑陸月，如易科罰金，以銀元佰元即新台幣玖佰元折算壹
日。
    事  實
一、乙○○原為嘉義縣鹿草鄉公所秘書，與原任該鄉公所農業課
    長之吳登昆（現已退休，並判處罪刑確定），均係依據法令
    從事於公務之人員，為貪污治罪條例第2條所稱之公務員。
    緣乙○○之胞兄即保青企業社負責人丙○○，以經銷台茂農
    業股份有限公司（下稱台茂公司）生產之保青牌肥料為業，
    丙○○於民國（下同）82年5月上旬某日，獲悉該嘉義縣政
    府辦理「82年度農業生產環境推行有機農業實施計劃」，尚
    有剩餘預算新台幣（下同）三十萬元，可由各鄉鎮市公所依
    該計劃案，以補助農民購買有機肥料之作業方式，報請縣政
    府撥款補助。丙○○因有機肥料不如效果迅速之化學肥料銷
    路廣，擬藉此補助款促銷保青牌有機肥料，乃透過其胞弟乙○○遊說鹿草鄉鄉長蔡遜章（業經判決無罪確定），藉由鹿
    草鄉公所辦理上述補助農民購買有機肥料計劃案，購買其經
    銷之保青基肥、保青一號有機肥，獲蔡遜章同意後，交由該
    鄉公所農業課課員陳龍蟠製作「嘉義縣政府補助計劃說明書
    」，計劃以一百萬元之經費，統一採購政府許可廠牌之有機
    質肥料，補助申購之農戶施用，其中三十萬元由嘉義縣政府
    補助，其餘七十萬元為申購農戶之配合款，而其實施辦法則
    為由鹿草鄉各村辦公室接受農戶申請登記後，送鄉公所農業
    課彙集申請數量後，簽交總務單位統一採購，再由承包商運
    到各村會同村幹事服務到家方式發給，全部申請數量超過補
    助額者，以抽簽定之，每戶申請面積最高一公頃為限，申請
    數量每公頃最高二千公斤為限，並經鹿草鄉公所農業課課長
    吳登昆、乙○○、蔡遜章逐級審核後於82年5月12日以農字
    第3278號「鹿草鄉82年度辦理農業生產環境推行有機農業實
    施計劃」函報嘉義縣政府，經該縣政府函復同意核撥補助款
    二十九萬元，惟應於82年6月30日即82年會計年度終結前，
    檢具補助鹿草鄉農民購買有機肥料印領清冊，憑以核撥補助
    款。
二、嗣陳龍蟠於82年6月9日函稿經乙○○代行函各村辦公室，調
    查並受理各村農民申購登記，因農民申購有機肥料之意願不
    高，僅重寮村、鹿東村農民張三居、張向元、張魁、陳登二
    等4人共登記申購160包，陳龍蟠即簽擬依原計劃購買160包
    ，並於6月25日前交貨，蔡遜章則於82年6月17日在陳龍蟠所
    擬之簽上僅簽名並未批加意見。詎乙○○、吳登昆為使丙○○順利承包上開肥料採購案獲利，竟共同基於對於自己職務
    上主管之事務圖利丙○○之故意，由乙○○於82年6月10日
    在村里幹事會議上裁示農民申購數量之調查結果無效，各村
    幹事毋庸繼續辦理，由其另行選擇農戶登記。而不知情之蔡
    遜章於同年6月25日又在陳龍蟠82年6月17日所擬之簽上批示
    ：「為普遍改善本鄉土壤品質，將補助款分給每包補助六十
    元，共計採購五千包，分配各村銷售，未銷售完時，退回廠
    商」，繼於同月26日由農業課長吳登昆擬採用順芳牌、保青
    牌等有機肥料五千包之簽上批示：「採購有機肥保青基肥二
    千五百包、保青一號二千五百包」，決定採購五千包保青牌
    有機肥料，並於同年6月28日在該鄉公所就上揭肥料採購分
    為保青基肥、保青一號二部分公開比價。丙○○乃持事先經
    概括授權使用之原台茂公司實際負責人丁○○所交付之台茂
    公司及其負責人柯枝連、大農有機肥料股份有限公司（下稱
    大農公司）及其負責人陳廖枝等之公司章、私章，和授權丙○○刻用百縣化學股份有限公司（下稱百縣公司）及其負責
    人甲○○之公司章、私章，與各該公司之營業執照影本，蓋
    用上開公司章及私章於招標資格審查表、購置定製變賣財物
    投標人印模單、切結書、比價單、標單封、投標信封上，連
    同營業執照影本一併提出於鹿草鄉公所，以完成形式上之比
    價程序，並由台茂公司各以五十萬元標得前開交易，丙○○
    以台茂公司保證人名義，負責供應台茂公司得標之全數保青
    牌肥料，並於82年6月30日再蓋用台茂公司之公司章及其負
    責人柯枝連之印章蓋於台茂公司與鹿草鄉公所訂立之上開採
    購案合約書上，提出於鹿草鄉公所。
三、上開肥料採購案之作業程序，丙○○應於82年6月30日前，
    將鹿草鄉公所採購之五千包保青牌有機肥料送交鹿草鄉公所
    驗收後，由鄉公所將五千包肥料發送至各村交付申購之農民
    ，並收取每包一百四十元之貨款彙整繳交公庫，並據以製作
    農民印領清冊，再由鄉公所函報嘉義縣政府，憑以核撥二十
    九萬元之補助款予鹿草鄉公所。詎丙○○在尚未將肥料五千
    包送至鄉公所前，即將其至嘉義縣政府農業課拿取空白之「
    鹿草鄉計劃補助有機質肥料印領清冊」交予施國治，再由施
    國治交予雷瑞典、柯朝宗。施國治、柯朝宗、雷瑞典3人明
    知該印領清冊，應由鹿草鄉公所農業課承辦人製作，並持以
    向縣政府請領補助款之用，渠等並無權製作，竟與丙○○基
    於共同犯意之連絡，由施國治負責施家村、中寮村、碧潭村
    部分，雷瑞典負責光潭村、下潭村部分，柯朝宗負責豐稠村
    部分，由其3人向熟識之農民稱欲申購有機肥者，一律享有
    優待，每包二百元，政府補助六十元，僅需付一百四十元，
    須先登記云云，使農民交付印章及蓋用渠等本人之印章蓋於
    印領清冊上，並填載姓名及耕地地號、面積、身分證統一編
    號，再由丙○○於上開已蓋妥印章印領清冊內，虛列申購者
    之補助及配合數量（公斤）、領取補助金額等數字，並將填
    載完成之印領清冊交予其弟乙○○，轉交鄉公所農業課長吳
    登昆。因乙○○獲悉該鄉公所農業課原承辦人陳龍蟠知採購
    過程有弊端，不願續辦，乙○○乃迫令吳登昆儘速辦理，吳
    登昆乃囑陳龍蟠於82年6月30日先備妥二十九萬元之收據，
    經吳登昆、乙○○、蔡遜章審核後，函請縣政府先行撥款，
    清冊候補，惟因未備印領清冊不能領款，吳登昆逼不得已，
    於審核乙○○所交印領清冊所載尚不足五千包，乃通知丙○○，丙○○即囑不知情之林添丁，就印領清冊補載林添丁及
    林張金治之土地地號、面積後，仍由丙○○填載肥料數量及
    補助金額後交與吳登昆，吳登昆亦基於與乙○○共同圖利丙○○之犯意，遂由吳登昆、蔡遜章在印領清冊上核章，並於
    同日（82年6月30日），即丙○○尚未發送肥料之前，在陳
    龍蟠之公文上，經吳登昆、乙○○、蔡遜章核可後，將上開
    不實之印領清冊函報嘉義縣政府，共同行使公務員明知不實
    之事項，登載於職務上所掌之公文書，足生損害於公文書之
    正確性及印領清冊上所載除施國治、柯朝宗、雷瑞典及陳進
    福、陳按超、柯龍在等確有蓋章並交付配合款而領到肥料者
    以外之農民，並使不知情之縣政府承辦人員據以填載於職務
    上之公文書，而核撥二十九萬之補助款予鹿草鄉公所之帳戶
    ，同年7月22日，丙○○乃先行將七十一萬元存入鄉公所於
    農會之帳戶，用以表示農民配合款（每包一百四十元）已如
    數收齊，並填製台茂公司之統一發票2張，金額各為五十萬
    元，以示其肥料五千包業已完成交付，並使邱芳志據以製作
    傳票，而登載於職務上所掌之公文書，乙○○、吳登昆均明
    知丙○○並未於82年6月30日前將上開五千包有機肥料送交
    鹿草鄉公所驗收轉發送至各村交付申購之農民，依規定已不
    得獲得上開補助款，竟與丙○○基於共同行使偽造文書之犯
    意聯絡，由不知情之蔡遜章在請款單上核章，交由會計人員
    製作支票將一百萬元如數由丙○○兌領，使不能請款變為可
    請款，計乙○○、吳登昆對於主管事務，因使丙○○得利二
    十九萬元之不法利益。
四、案經法務部調查局嘉義縣調查站移送台灣嘉義地方法院檢察
    署檢察官偵查起訴。
    理  由
甲、關於證據能力方面：
（一）按92年1月14日修正通過之刑事訴訟法施行前，已繫屬於
      各級法院之案件，其以後之訴訟程序，應依修正刑事訴訟
      法終結之，但修正刑事訴訟法施行前已依法定程序進行之
      訴訟程序，其效力不受影響，刑事訴訟法施行法第7條之3
      定有明文。又按刑事訴訟法係92年1月14日修正，同年2月
      6日公布，並於同年9月1日施行。查本件證人吳登昆、施
      國治、陳龍蟠、柯朝宗、黃庚申、林登湖、丁○○、雷瑞
      典、蔡遜章、邱芳志、翁敬斌、林森昌、蔡秀琴、甲○○
      、林添丁、黃慶文、葉義德、黃崇寬、張魁、黃義興等人
      於刑事訴訟法新制92年9月1日施行前，於警詢及偵查中所
      為審判外之陳述，雖未以證人身分詰問，然依前揭規定，
      仍具效力，應認有證據能力。
（二）次按被告以外之人於審判外之陳述，雖不符前4條之規定
      ，而經當事人於審判程序同意作為證據，法院審酌該言詞
      陳述或書面陳述作成時之情況，認為適當者，亦得為證據
      。刑事訴訟法第159條之5第1項定有明文。查本案同案被
      告及其他與本案相關連之證人等人於調查站或檢察官偵查
      中之證述，雖均係被告以外之人於審判外之陳述，惟檢察
      官、被告及辯護人於原審及本院審判程序同意作為證據，
      且該等供述證據係由職司犯罪調查、偵查之調查站及檢察
      官依法定正當程序作成，查無出於不自由意志之不法情事
      ，本院審酌上情認屬適當，依上開規定，自得為證據。
乙、關於實體方面：
一、訊據上訴人即被告乙○○、丙○○均矢口否認有右揭犯行，
    被告乙○○辯稱：伊僅係秘書，雖審核文書，惟無權核定計
    劃內容，對縣府補助購買有機肥料之事，伊僅帶伊兄丙○○
    與鄉長洽商，並未參與，有關印領清冊伊未經手，亦未蓋章
    ，第1次調查後伊並未向村幹事說明勿庸依調查函辦理，亦
    無將印領清冊交與吳登昆及脅迫吳登昆從事違法工作，更無
    圖利丙○○之犯行等語。被告丙○○辯稱：伊在其他鄉鎮辦
    理補助購買肥料時，僅須農民購買合法廠牌之肥料持收據即
    可領取補助款，伊係比照其他鄉鎮方式在未比價之前，即以
    補助款之價格販賣肥料給農民，伊於82年5月間就開始送肥
    料，同年6月30日即已送完，伊販賣肥料之包數超過五千包
    ，至印領清冊所載包數與購買之人雖略有不符，係因當時登
    記要買之人，事後因故不買，而未登記購買之人，卻於知悉
    後購買，故將登記而不買部分移由未登記而要買之人，絕無
    偽造文書，冒領補助款之犯行等語。
二、經查：
（一）被告乙○○原係鹿草鄉公所秘書，為被告乙○○所供承，
      本件有機質肥料採購案，係鹿草鄉公所將「鹿草鄉82年度
      辦理農業生產環境推行有機農業實施計畫」函送嘉義縣政
      府，申請撥款補助，經該縣政府函復同意補助二十九萬元
      ，應填妥印領清冊併同統一收據送府核撥補助款。而依被
      告乙○○、已判刑確定之共同被告吳登昆及不知情之被告
      蔡遜章所核定報由嘉義縣政府核准之原計劃，經費為一百
      萬元統一採購政府許可廠牌之有機質肥料（其中三十萬元
      由嘉義縣政府補助，其餘七十萬元為申購農戶之配合款）
      ，先由鹿草鄉各村辦公室接受農戶申請登記再送鄉公所農
      業課彙集申請數量後，簽交總務單位統一採購，再發由各
      村分發與申請之農民，並製作印領清冊再持向縣政府領款
      ，且由不知情之被告蔡遜章核稿後交由村幹事調查，並在
      不知情之承辦人陳龍蟠依據調查所得之簽請採購160包之
      簽上簽名，嗣再由蔡遜章批示：「為普遍改善本鄉土壤品
      質，將補助款分給每包補助六十元，共計採購五千包，分
      配各村銷售，未銷售完時，退回廠商」繼於同月25日由農
      業課長吳登昆擬採用順芳牌、保青牌之簽呈上批示「採購
      之有機肥料，保青基肥二千五百包、保青一號二千五百包
      」，並採比價方式，而由被告丙○○得標。於同年6月30
      日先函請縣政府核撥二十九萬元補助款，清冊候補，同日
      再檢送清冊由縣政府撥款，並於7月23日在傳票上核章撥
      款由被告丙○○領款，致足生損害於相關公文書之正確性
      等事實，有鹿草鄉82年度農業生產環境推行有機農業實施
      計劃說明書、嘉義縣政府82年度 (82）府農務字第5336號
      函（同意補助二十九萬元）、鹿草鄉82年6月9日農字第37
      55號函 (調查並受理登記）、鹿草鄉重寮村、鹿東村農民
      需要有機肥料申請登記清冊、陳龍蟠於82年6月17日所擬
      之簽呈、吳登昆簽請採購肥料之簽呈、合約書、鹿草鄉所
      82年7月24日傳票（撥款一百萬元）等在卷足憑，並經原
      審共同被告吳登昆、證人陳龍蟠供明在卷；是被告乙○○
      顯係依法令服務於國家，而具有法定職務權限者，即貪污
      治罪條例第2條所稱之公務員無訛。
（二）被告乙○○原亦於計劃書及請各村幹事調查農民肥料之函
      上核稿及代行，嗣在村里幹事會議裁示農民申購數量之調
      查結果無效，各村幹事無庸繼續辦理，由其另行選擇農戶
      登記，及答覆農民就有機肥料補助農戶購買，其每包25公
      斤，售價每包新台幣二百元，其中補助款每包六十元，並
      將登載不實之印領清冊交與原審共同被告吳登昆促其儘速
      辦理，及在函送印領清冊給縣政府時核稿時簽章之事實，
      有上揭計劃書、函在卷足憑，並經原審共同被告吳登昆於
      調查站調查中及原審中供稱：「……該清冊製作完成後，
      係由乙○○交予我辦理，我曾提醒乙○○注意該清冊申請
      有機肥料不足五千包，乙○○即交由黃義興將不足包數予
      以補足」、「這些清冊是乙○○拿給我的」（見偵字第52
      15號卷第159頁、原審卷一第90頁、91頁）、証人陳彥佑
      (村幹事會報之記錄）亦於調查局人員提出工作會報紀錄
      詢問時答稱：「……當時之詳情係王金農曾就有機肥料補
      助農戶購買，其每包之重量、價格等事宜提出詢問，乙○○答稱其有機肥料每包25公斤，售價每包新台幣二百元，
      其中補助款每包六十元，而本人係擇其摘要繕寫在工作會
      報紀錄」（詳同上偵查卷第130頁）、共同被告丙○○亦
      供稱「……等名冊做好後，施國治拿來給我，我要把清冊
      拿給吳登昆，結果吳登昆不在，我將清冊交給我弟弟即乙○○，請他轉交吳登昆」（詳同上偵查卷第67頁），且被
      告乙○○亦自白：「因本人事先得知有機質肥料採購案之
      供貨商為丙○○，基於兄弟之情，為免丙○○無法順利申
      領得該採購案之補助款，本人確曾責成吳登昆儘速在82年
      6月30日之前向嘉義縣政府申領該筆補助款項」（詳同上
      偵查卷第84頁），據上之陳述，被告乙○○確參與並主導
      本件有機肥之採購事誼甚明，空言否認，辯稱：伊僅帶伊
      兄丙○○與鄉長洽商，並未參與一節，委無可採。
（三）按有機肥料補助款，目的在鼓勵農民使用有機肥料，以避
      免過度使用化學肥料，致土地酸化，惟該筆款項之運用，
      當係視農民之需求而定。而由被告乙○○、已判決有罪確
      定之共同被告吳登昆均參與審核原訂計劃之內容，而卻不
      採調查農民意願方式，逕行促由不知情之鄉長蔡遜章裁示
      購買五千包，並以丙○○經銷之肥料做為單一採購內容，
      又明知五千包肥料數量不少，82年6月30日時尚未運至，
      由丙○○所填載內容之印領清冊內容顯然不實（詳如後述
      ），猶執意行使報由縣政府核撥款項，嗣於補助款領取後
      ，亦未做最後把關，再做驗收工作，以確實驗收肥料之數
      量，任由丙○○於繳足七十一萬元充當款項後，即發給款
      項，對於丙○○究竟出售多少包肥料，及以何價格出售均
      未過問，其措施顯使丙○○得以獲取該筆補助款，農民有
      無獲得補助而得以較低價格使用有機肥料、該筆補助款是
      否確實用在農民使用有機肥料上，顯已非渠所考量，不僅
      不顧該鄉呈報嘉義縣政府之補助計畫說明書（附於84年偵
      字第911號卷第20頁）計畫內容所呈報之採購程序，更不
      顧鄉民之實際需求，且已判決有罪確定之共同被告吳登昆
      於原審證稱：計畫補助有機質肥料印領清冊在比價前蔡遜
      章即叫伊送到嘉義縣政府，所以蔡遜章在比價前就核章了
      等語（詳原審卷一第218頁），既尚未比價，根本不知何
      人得標，豈會有農民已領肥料之印領清冊，另參酌乙○○
      於村幹事會報上即答覆農民肥料價格、重量均與事後所採
      購者相同，及其自承於接獲縣政府同意補助29萬元後，曾
      告知丙○○，並要丙○○與蔡遜章洽談是否可由丙○○承
      攬（同上偵卷第79頁）、蔡遜章供稱渠與丙○○交談時乙○○亦在場（同上偵卷218頁），被告丙○○供稱「……
      鄉公所祕書乙○○即轉告我，82年度嘉義縣政府同意補助
      新台幣三十萬元……我即找鄉長蔡遜章洽談是否能由我承
      包，經蔡鄉長允諾由我承包……」（同上偵卷52頁）、「
      鄉長蔡遜章在採購比價前，有告知我鄉公所計劃採購一百
      萬元、五千包之肥料，而縣府規定每公頃可施用二萬元肥
      料，我遂交待施國治要製作耕地面積50公頃之印領清冊…
      …」（同上偵卷186頁）。被告乙○○及已判刑確定之共
      同被告吳登昆均明知被告丙○○所交付之印領清冊登載不
      實，仍予以隱瞞而送請不知情之鄉長即蔡遜章核章，再轉
      送嘉義縣政府據以同意撥付補助款，並因而使被告丙○○
      得領取二十九萬元之補助款，故被告乙○○及已判刑確定
      之共同被告吳登昆有共同圖利被告丙○○之犯意及犯行，
      至為明確。另按鹿草鄉公所向嘉義縣政府申請補助三十萬
      元，購買五千包有機肥料，惟實際嘉義縣政府僅同意補助
      二十九萬元，有如前述，而被告丙○○已將二十九萬元之
      補助款全數領走乙情，亦為被告丙○○所供承在卷，復有
      該收據、支出傳票等附卷可稽。被告乙○○及已判刑確定
      之共同被告吳登昆有圖利私人丙○○獲取二十九萬元之不
      法利益甚明。
（四）上開肥料採購案之作業程序，丙○○應於82年6月30日前
      ，將鹿草鄉公所採購之五千包保青牌有機肥料送交鹿草鄉
      公所驗收後，由鄉公所將五千包肥料發送至各村交付申購
      之農民，並收取每包一百四十元之貨款彙整繳交公庫，並
      據以製作農民印領清冊，再由鄉公所函報嘉義縣政府，憑
      以核撥二十九萬元之補助款予鹿草鄉公所，亦據鹿草鄉公
      所農業課長吳登昆、課員陳龍蟠及嘉義縣政府農業局農務
      課技士翁敬斌等分別於調查站訊問及偵查中證述明確，並
      有鹿草鄉82年度農業生產環境推行有機農業實施計劃說明
      書附卷可按（詳偵字第5215號卷第20頁、第44頁、第45頁
      、第47頁、第60頁、第160頁、第238頁、他字第435號卷
      第42頁)，故上開印領清冊應於丙○○依約將保青牌有機
      肥料運交鹿草鄉公所驗收，並發放予農戶點收後，由申購
      之農戶於印領清冊上蓋章，確認該肥料已收到無誤，再由
      鹿草鄉公所將印領清冊等資料函送嘉義縣政府核撥補助款
      ，且本件肥料採購案係依憑該印領清冊辦理核銷，惟鹿草
      鄉公所竟於82年6月30日，亦即在丙○○於82年7月3日第
      一次運交有機肥料予農戶點收之前，先由丙○○將印領清
      冊交予乙○○轉交承辦人員據以82年6月30日農字第4684
      號函送請嘉義縣政府申領核撥補助款（附於偵字第5215號
      卷第241頁），已違反前述法定程序，而使不能請款變為
      可請款，其有圖利之犯行，甚為明確。至被告丙○○雖辯
      稱：伊所交付鹿草鄉公所之有機肥料，除林澄湖載3650包
      外，黃慶文載1000餘包、葉義德載5、6百包，已超過5000
      包，固經林澄湖、黃慶文、葉義德等供証在卷，但被告丙○○已違背規定，於82年7月3日以後才運交有機肥料，依
      法已違約而不得領取上開補助款，故縱有運送有機肥料給
      農戶，不管數量多少，因其圖利之行為與被告丙○○獲利
      之結果已然發生，亦與本件犯罪之成立不生影響，併予說
      明。
（五）關於印領清冊部分：經查被告丙○○於偵查中供稱「……
      我即找鄉長蔡遜章洽談是否能由我承包，經蔡鄉長允諾由
      我承包，我便至嘉義縣政府農業課……取得空白之『計劃
      補助有機質肥料印領清冊』，再轉交給施國治去自行覓得
      欲購買有機肥料農民，將相關資料登載於印領清冊，其中
      補助及配合數量及領取補助金額2欄內容係由我本人依補
      助款金額及農戶耕地面積合計核算……」（詳偵字第5215
      號卷第52頁、第53頁），被告施國治稱「丙○○……將一
      些空白的印領清冊交給我，由我將一些空白的印領清冊轉
      交給雷瑞典、柯朝宗……我再彙整這些印領清冊交給丙○○核算補助金額的公斤數及金額……」（同上偵卷50頁）
      。已判刑確定共同被告柯朝宗於調查站應訊時供稱「 (我
      )沒有使用有機肥料於自己的農田，但我曾向施國治購買
      有機肥料50包供陳進福種植洋香瓜使用」、「去 (82）年
      中，施國治向我表示丙○○請其代為銷售有機肥料，有專
      款補助，比原價便宜一半以上，請我在豐稠村負責邀熟識
      之農民購買，並交給我一張空白計劃補助有機質肥料印領
      清冊，要我依據清冊表格填記購買者相關資料，之後我將
      本人及代為耕作者柯朝進、柯定山、柯劉清丹與叔叔柯龍
      在和熟識農民陳進福、黃庚申、陳按超等人私章加蓋於清
      冊內」、「但補助款及配合數量及領取補助金額二欄係他
      人填記，除了陳進福委託我向施國治購買五十包使用外，
      我和黃庚申、柯定山、柯朝進、柯劉清丹均未購買使用，
      陳按超、柯龍在二人，我並不清楚」 (見同上偵查卷第35
      頁、第37頁），而林添丁所製作頂潭村部分，係吳登昆於
      函送縣政府時，發現上揭肥料數量不足五千包，乃再由丙○○囑林添丁填載姓名、土地地號面積後，再由丙○○填
      製補助及配合數量、領取補助金額後交與吳登昆，業據被
      告丙○○、吳登昆於原審調查時供明，再由該印領清冊係
      於82年6月30日函報嘉義縣政府，則丙○○填載完成印領
      清冊之時間必在82年6月30日之前，而丙○○之肥料於簽
      約後第一批於同年7月3日始運至鄉公所由吳登昆驗收，渠
      等填載印領清冊時，農民當時尚未領得肥料甚為明確。再
      由丙○○自承係將土地使用量配合土地面積計算肥料數量
      ，非按實際購買肥料數量填載及柯朝宗於調查站應訊時供
      稱「……沒有使用有機肥料於自己的農田，但我曾向施國
      治購買有機肥料50包供陳進福種植洋香瓜使用」、「去年
      （82）年中，施國治向我表示丙○○請其代為銷售有機肥
      料，有專款補助，比原價便宜一半以上，請我在豐稠村負
      責邀熟識之農民購買，並交給我一張空白計劃補助有機質
      肥料印領清冊，要我依據清冊表格填記購買者相關資料，
      之後我將本人及代為耕作者柯朝進、柯定山、柯劉清丹與
      叔叔柯龍在和熟識農民陳進福、黃庚申、陳按超等人私章
      加蓋於清冊內」、「但補助款及配合數量及領取補助金額
      二欄係他人填記，除了陳進福委託我向施國治購買五十包
      使用外，我和黃庚申、柯定山、柯朝進、柯劉清丹均未購
      買使用，陳按超、柯龍在二人，我並不清楚」（詳偵字第
      5215號卷第35頁、第37頁），該印領清冊所填載不實至為
      明顯。而該印領清冊，應由鹿草鄉公所農業課承辦人製作
      ，係公務員職務上所掌之公文書，亦據乙○○、陳龍蟠分
      別供明在卷（詳他字第435號卷第41頁、第42頁、本院更
      七卷第182頁），吳登昆、乙○○偽造上開不實之印領清
      冊函報嘉義縣政府，共同行使公務員明知不實之事項，登
      載於職務上所掌之公文書，自足生損害於公文書之正確性
      及印領清冊上所載之農民。
（六）綜上所述，足徵被告乙○○、丙○○所辯均無可採信，渠
      等二人犯行罪證明確，均堪認定。
三、至公訴意旨另以：被告丙○○又基於行使偽造文書之概括犯
    意，事先盜用原台茂公司丁○○所交予供其於收取貨款時使
    用之台茂公司及其負責人柯枝連、大農公司及其負責人陳廖
    枝等之公司章、私章，並偽刻百縣公司及其負責人甲○○之
    公司章、私章，蓋於招標資格審查表、購置定製變賣財物投
    標人印模單、切結書、比價單、標單封、投標信封上，提出
    於鹿草鄉公所以完成形式上之比價程序，使不知情之邱芳志
    登載於職務上所掌之比價紀錄表上，並由台茂公司各以五十
    萬元標得前開交易，丙○○以台茂公司保證人名義，負責供
    應台茂公司得標之全數保青牌肥料，並於82年6月30日盜用
    台茂公司之公司章及其負責人柯枝連之印章蓋於台茂公司與
    鹿草鄉公所訂立之上開採購案合約書上，偽造該合約書，提
    出於鹿草鄉公所，足生損害於台茂公司，因認被告丙○○亦
    涉有刑法第216條、第210條之行使偽造私文書罪嫌云云。訊
    據被告丙○○堅決否認有此部分行使偽造私文書犯行，辯稱
    ：台茂、大農、百縣公司及其負責人之印章均有獲授權使用
    ，是由丁○○交付該等印章及營業執照影本，並同意伊刻百
    縣公司章及負責人私章等語。經查：
（一）証人即台茂公司實際負責人丁○○於法務部調查局嘉義調
      查站及偵查中固證稱：因丙○○係台茂公司經銷商及銷售
      保青牌肥料，為方便丙○○向銷貨對象領取貨款，故有授
      權丙○○刻用台茂農業股份有限公司及柯枝連等2個印章
      ，及有刻大農公司章及負責人之印章供被告丙○○使用，
      但僅是授權丙○○用於領取貨款而已，未同意丙○○以台
      茂名義投標等語（見偵字第5215號卷第132頁反面、第133
      頁正、反面、第134頁，及第270頁反面至第271頁反面）
      。另證人甲○○於偵查中亦證稱：「我沒有參加鹿草鄉公
      所於82年6月間所舉辦之有機肥招標，亦完全不知悉上述
      有機肥投標事宜」、「……前述參加投標之文書表件，非
      本（百縣）公司所提供，表件內容非本人所撰寫，文書上
      之甲○○印文及百縣公司印文亦非本人及本公司所提供，
      係被他人所偽造」、「我不認識丙○○，亦無業務往來之
      關係」等語（見同上偵查卷第336頁反面至第337頁反面）
      。惟查證人丁○○於原審已改稱：「百縣公司我們是推選
      甲○○為負責人，而陳廖春枝是我太太」、「（柯枝連是
      否台茂公司負責人？）是的」、「（投標這件肥料，你是
      否知道？）我知道，丙○○有向我講」、「他（指丙○○
      ）說要有三家公司名義，我剛好有三家，所以就拿給丙○○去標」等語（見原審卷第一宗第129頁正、反面），與
      其前開於調查站及偵查中證述者並不相符。最高法院此次
      發回就此予以指明：丁○○既非台茂、大農及百縣等三家
      公司之負責人，何以得授權丙○○以該三家公司名義參與
      本件鹿草鄉公所採購有機肥料案之投標？依丁○○前開於
      調查站之陳述，其將台茂公司等公司章及負責人印章交予
      丙○○，僅供丙○○用於領取一般貨款，原判決認丙○○
      若未經授權以上開公司名義參與投標，即無貨款可收云云
      ，與丁○○上開陳述意思是否相違？甲○○前開證述何以
      仍不足資為不利丙○○之認定？
（二）本院更八審傳喚證人丁○○、甲○○作證以查明上情。證
      人丁○○結證稱：「我曾經是台茂農業股份有限公司、大
      農有機肥料股份有限公司之老闆。（審判長問：對於你於
      83年11月4日在嘉義縣調查站之證詞，有何意見？提示並
      告以要旨）我筆錄的重點是丙○○是我的經銷商，我的印
      章交給他的意思，就是一切都委託他處理。（你當時有無
      授權丙○○去鹿草鄉公所投標什麼？）我有授權他到鹿草
      鄉公所去賣肥料的事情。（有無授權丙○○去參與投標肥
      料？）有的。但是以前的肥料都不用投標的。（為何你之
      前在調查站的時候，說是丙○○冒用台茂公司的名義去參
      與投標？並且盜蓋你本人及你太太的印章？提示並告以要
      旨）當時我人可能緊張的關係。（你為何說丙○○有盜蓋
      台茂公司、大農公司的印章？提示並告以要旨）我沒有說
      他偷蓋印章，他是我的經銷商沒有偷蓋印章。（為何你在
      嘉義地檢署的時候，你說你在調查站所述都是實在的，你
      事先不知道丙○○有用你的公司名義去參與投標呢？提示
      並告以要旨）我沒有這樣說。（你與百縣公司何種關係？
      ）我是百縣公司的股東，負責人是甲○○。（辯護人問：
      丙○○有無向你說他要去參加鹿草鄉公所肥料的投標？）
      有的。（在這種情形之下，丙○○又向你拿三家公司的資
      料去參與投標？（有的，那是我同意拿給他的。）在這種
      情形下，你會不會聯想到丙○○拿這三家廠商的執照是否
      去參與鹿草鄉公所的有機肥料投標？）本來就是這樣。（
      既然這樣你在調查局為何說印章是丙○○盜刻的？）我沒
      有這樣說。（你有無授權丙○○去刻印章？）有的。（檢
      察官問：你在調查站及地檢署說沒有授權丙○○去刻印章
      ，為何你今天卻說有授權？）我本來就有授權給丙○○去
      刻印章。（公設辯護人問：你剛剛說你在調查局接受訊問
      會緊張，為何會緊張呢？）因為是我第一次進入調查站，
      所以我會緊張，這是很自然的事情。（你剛剛說有授權丙○○是那些地區？）嘉義以南地區。（在82年本案發生之
      前你已經授權丙○○幾年了？）76年就開始授權給他了。
      」等語（見本院更八卷第183-186頁）。另證人甲○○結
      證稱：「我是百縣公司負責人。（審判長問：你在83年12
      月29日於調查站之供述，是否實在？提示並告以要旨）當
      時我在調查站所說沒有錯，因為事情發生的時候，我完全
      不知情，丁○○是百縣公司的股東，有機肥料的部分，都
      是由他在處理。所以他有沒有授權別人去做什麼事情，我
      完全都不了解。（丁○○有無向你說要拿台茂公司、大農
      公司、百縣公司的資料去給丙○○投標？）我與丙○○完
      全不認識，丁○○也沒有向我提過拿公司的資料給丙○○
      去參與投標。（辯護人問：你有無反對有機肥料部分丁○○拿去借牌給人投標？）我完全不知道。因為有機肥料的
      銷售部分都是授權給丁○○負責。」等語（見本院更八卷
      第187-188頁），由上開二證人在本院更八審之證述，可
      知證人丁○○確有授權並提供丙○○以台茂、大農及百縣
      等三家公司名義參與本件鹿草鄉公所採購有機肥料案之投
      標，及證人甲○○於調查站之證述尚不足資為不利丙○○
      之認定。
（三）且若證人丁○○未授權被告丙○○以台茂、大農及百縣等
      三家公司名義製作投標書參與投標完成買賣，則何以後來
      會有貨款可收取之情事？又被告丙○○如何能取得台茂、
      大農、百縣三家公司之營業執照影本、公司及負責人之印
      章？是證人丁○○於調查站及偵查中之上開證述，應屬惟
      恐自己捲入刑案避重就輕之說詞，不能採為不利被告丙○○之認定。從而被告丙○○辯稱其有經授權使用該等公司
      之印章乙節，應屬可採信；此外查無其他積極證據，足以
      證明被告丙○○有此部分犯行，故應認被告丙○○此部分
      犯罪不能證明，惟因公訴人認此部分與前開論罪部分，有
      方法結果之牽連關係，屬裁判上一罪，爰不另為無罪諭知
      ，併予敘明。
四、另公訴人認被告丙○○未交足五千包肥料於農民，亦未將超
    出款項退回，認有詐欺犯行部分，然查詐欺取財罪，係以詐
    術使人陷於錯誤將財物交付為構成要件，經查被告丙○○既
    係由被告乙○○、共同被告吳登昆共同為其圖利，顯示被告
    丙○○並未施用詐術使之陷於錯誤而交付財物，自與詐欺取
    財罪之構成要件不符，惟因公認人認與前揭論罪部分有裁判
    上一罪之關係，亦不另為無罪之諭知。
五、按行為後法律有變更者，適用行為時之法律。但行為後之法
    律有利於行為人者，適用最有利於行為人之法律，新刑法（
    94年2月2日公布，於95年7月1日施行）第2條第1項定有明文
    ，故行為人實施犯罪行為後，法律有變更，依上開新刑法第
    2條第1項規定，原則上應適用行為時之法律，例外於新法較
    有利於行為人時，始適用新法，即採「從舊從輕原則」。惟
    基於罪刑法定原則及法律不溯及既往原則，行為之處罰，以
    行為時之法律有明文規定者為限，必行為時與行為後之法律
    均有處罰之規定，始有新法第2條第1項之適用（最高法院95
    年度第8次刑事庭會議決議意旨參照），本於統一性及整體
    性原則，綜其全部罪刑之結果，為「從舊從輕」之比較，再
    適用有利於行為人之法律處斷（最高法院24年上字第4634號
    判例參照）。本案關於新舊法比較及法律之適用，分述如下
    ：
    (一)被告乙○○原係鹿草鄉公所祕書，為依據法令從事於公務
      之人員，其於本案犯行後，貪污治罪條例分別於85年10月
      23日、90年11月7日修正公布該條例第6條第1項第4款之規
      定，即由「對於主管或監督之事務，直接或間接圖利者，
      處五年以上有期徒刑，得併科新臺幣一百萬元以下罰金」
      先修正為「對於主管或監督之事務，直接或間接圖私人不
      法利益者，處五年以上有期徒刑，得併科新台幣三千萬元
      以下罰金」（85年10月23日修正公布者），再修正為「對
      於主管或監督之事務，明知違背法令，直接或間接圖自己
      或其他私人不法利益，因而獲得利益者，處五年以上有期
      徒刑，得併科新台幣三千萬元以下罰金」（90年11月7日
      修正公布者）。就本案之犯罪構成要件，由「對於主管之
      事務，直接圖利者」先修正為「對於主管之事務，直接圖
      私人不法利益者」（85年10月23日修正公布者），再修正
      為「對於主管之事務，明知違背法令，直接圖自己或其他
      私人不法利益，因而獲得利益者」（90年11月7日修正公
      布者），就法定應科處刑罰部分，修正前與修正後之處罰
      ，雖均為五年以上有期徒刑，惟併科罰金部分，85年10月
      23日修正後規定為「得併科新台幣三千萬元以下罰金」（
      90年11月7日就此部分未修正），而修正前係「得併科新
      台幣一百萬元以下罰金」。查本案被告乙○○圖利之犯行
      ，均該當於修正前及修正後該條之犯罪構成要件，但新修
      正之處罰部分，顯較修正前為重，依刑法第2條第1項但書
      之規定，比較新舊法結果，應適用對其最有利之法律，即
      85年10月23日修正公布前之法律。
    (二)刑法關於公務員之規定：於94年2月2日修正公布，於95年
      7月1日施行，修正後刑法第10條第2項規定：「稱公務員
      者，謂下列人員：一、依法令服務於國家、地方自治團體
      所屬機關而具有法定職務權限，以及其他依法令從事於公
      共事務，而具有法定職務權限者。二、受國家、地方自治
      團體所屬機關依法委託，從事與委託機關權限有關之公共
      事務者。」貪污治罪條例第2條關於公務員之規定，固為
      配合上開刑法公務員規定之修正，於95年5月5日亦修正貪
      污治罪條例第2條關於公務員之規定，並自95年7月1日施
      行，原第2條關於公務員之規定：「依據法令從事公務之
      人員，犯本條例之罪者，依本條例處斷；其受公務機關委
      託承辦公務之人，犯本條例之罪者，亦同。」修正為：「
      公務員犯本條例之罪者，依本條例處斷」，因此修正後貪
      污治罪條例第2條關於公務員之規定固與新刑法第10條第2
      項公務員之定義相同。惟為法律適用之整體性，避免割裂
      適用，自仍應適用85年10月23日修正公布前之規定。
    (三)修正前刑法第28條規定：「二人以上共同實施犯罪之行為
      者，皆為正犯」，修正後則規定：「二人以上共同實行犯
      罪之行為者，皆為正犯」，其修正後之規定已排除陰謀共
      同正犯及預備共同正犯之規定，自屬法律變更。惟修正後
      之規定，並非較有利於被告二人，依刑法第2條第1項規定
      ，自仍適用修正前之規定。
    (四)關於牽連犯部分：新刑法於95年7月1日施行已刪除原第55
      條後段牽連犯之規定，修正後新刑法既刪除第55條後段牽
      連犯之相關規定，被告所犯圖利罪、偽造公務員職務上所
      掌之公文書罪及使公務員登載不實等罪，依修正後之新法
      因係屬侵害數個個別不同之法益，自應以數個獨立罪刑論
      處，併合處罰後合併定其應執行刑。依舊法則有依新刑法
      第2條第1項規定比較新舊刑法適用之結果，均以修正前之
      舊刑法規定較有利於被告。
    (五)關於刑法第59條部分：刑法第59條酌減其刑之概念法已加
      以修正。修正前刑法第59條規定「犯罪之情狀可憫恕者，
      得酌量減輕其刑」。新刑法第59條則規定：「犯罪之情狀
      顯可憫恕，認科以最低度刑仍嫌過重者，得酌量減輕其刑
      」，雖新刑法酌減其刑之條件較嚴謹，依最高法院95年度
      第8次刑事庭會議決議認此為法院就刑之酌減審認標準見
      解之明文化，非屬法律之變更，自應適用新刑法第59條規
      定，勿庸再依刑法第2條第1項規定比較。
    (六)關於刑法第37條部分：刑法第37條關於有期徒刑褫奪公權
      之宣告，新刑法規定：「宣告一年以上有期徒刑，依犯罪
      之性質認為有褫奪公權之必要者，宣告一年以上十年以下
      褫奪公權」，修正前刑法則規定：「宣告六月以上有期徒
      刑，依犯罪之性質認為有褫奪公權之必要者，宣告褫奪公
      權一年以上十年以下」，因屬從刑亦隨主刑適用同一準據
      法，則應依主刑適用之規定為之。
    (七)刑法第41條亦經修正，修正前第41條第1項前段規定：「
      犯最重本刑為5年以下有期徒刑以下之刑之罪，而受6個月
      以下有期徒刑或拘役之宣告，因身體、教育、職業、家庭
      之關係或其他正當事由，執行顯有困難者，得以1元以上3
      元以下折算1日，易科罰金。」，又其行為時之易科罰金
      折算標準，依修正前罰金罰鍰提高標準條例第二條前段（
      現已刪除）規定，就其原定數額提高為1百倍折算1日，則
      被告行為時之易科罰金折算標準，應以銀元3百元折算1日
      ，經折算為新臺幣後，應以新臺幣9百元折算1日。而修正
      後刑法第41條第1項前段則規定：「犯最重本刑為5年以下
      有期徒刑以下之刑之罪，而受6個月以下有期徒刑或拘役
      之宣告者，得以新臺幣1千元、2千元或3千元折算1日，易
      科罰金。」，比較修正前、後之易科罰金折算標準，以95
      年7月1日施行前之規定，為較有利於被告，則應依刑法第
      2條第1項前段，適用修正前刑法第41條第1項前段規定，
      定其折算標準。
    (八)依最高法院24年上字第4634號判例意旨所示，應綜其全部
      罪刑之結果，為「從舊從輕」之比較，再適用有利於行為
      人之法律處斷，從而本案應適用85年10月23日修正公布前
      貪污治罪條例第6條第1項第4款、94年2月2日修正公布前
      刑法第10條第2項、55條後段、第37條、第41條之規定論
      斷。
六、查「計劃補助有機質肥料印領清冊」係鹿草鄉公所承辦人員
    陳龍蟠應製作之公文書，已如前述，被告丙○○將空白之清
    冊交與已判刑確定之共同被告施國治、雷瑞典、柯朝宗、案
    外人林添丁填載、及被告丙○○自己填寫時，並未載明文書
    製作人，而係於由農業課課長即已判刑確定之共同被告吳登
    昆、及不知情之鄉長蔡遜章在該表上蓋章，始完成文書之形
    式，惟共同被告吳登昆係有權製作之人員，從而共同被告吳
    登昆、及不知情之鄉長蔡遜章核章後，該清冊即為公務員明
    知不實事項登載職務上所掌之公文書，被告乙○○、丙○○
    均明知該文書填載內容不實，及該文書係欲向縣政府申領補
    助款，縣政府人員依此清冊撥款，乃被告2人猶行使之，自
    足生損害於公文書之正確性及印領清冊上所載未實際請領之
    農民。核亦與行使公務員明知不實事項登載公文書、及使公
    務員登載不實公文書2罪之要件相當。再被告乙○○既自承
    係鹿草鄉公所秘書，自屬係依法令服務於公務之人員，即修
    正前貪污治罪條例第2條所稱之公務員，乃竟對其主管之事
    務，以上開偽造文書違背法令之方法，直接圖利被告丙○○
    使獲得不法利益，核係犯85年10月23日公布修正前貪污治罪
    條例第6條第1項第4款之對於主管事務直接圖利罪，及刑法
    第216條、第213條之行使公務員明知不實事項登載於職務上
    所掌之公文書罪及第21 4條之使公務員登載不實公文書罪。
    另被告丙○○係犯刑法第216條、第213條之行使公務員明知
    不實事項登載於職務上所掌之公文書罪及第214條之使公務
    員登載不實公文書罪。被告2人所犯公務員明知不實事項登
    載於職務上所掌公文書之低度行為，已為其等行使之高度行
    為所吸收，不另論罪。被告乙○○為鄉公所秘書，與負責執
    行之農業課課長吳登昆，就所犯對於主管事務直接圖利罪，
    彼此間互有犯意聯絡及行為分擔，應論以共同正犯。被告2
    人與共同被告吳登昆、施國治、雷瑞典、柯朝宗等人，就所
    犯行使公務員明知不實事項登載於職務上所掌之公文書，及
    使公務員登載不實公文書2罪，彼此間亦互有犯意聯絡及行
    為分擔，應論以共同正犯。被告丙○○與共同被告施國治、
    雷瑞典、柯朝宗等人，雖均非公務人員，然因與具有公務人
    員身分之被告乙○○、吳登昆等人，共犯行使公務員明知不
    實事項登載於職務上所掌之公文書罪，依刑法第31條規定仍
    應以共犯論。公訴人認被告2人所犯行使公務員明知不實事
    項登載於職務上所掌之公文書犯行，係犯行使偽造私文書罪
    ，尚有未洽，起訴法條應予變更。被告2人所犯使公務員登
    載不實公文書罪，雖未經起訴，惟因與已起訴之事實，具有
    裁判上一罪之牽連犯關係，為起訴效力所及，本院自應併予
    審判。被告乙○○所犯對於主管事務直接圖利、行使公務員
    明知為不實事項而登載於職務上所掌之公文書、使公務員登
    載不實事項於公文書3罪；及被告丙○○所犯行使公務員明
    知為不實事項而登載於職務上所掌之公文書、使公務員登載
    不實事項於公文書2罪；均各具有方法結果之關係，應依修
    正前刑法牽連犯之規定，被告乙○○應從一重之對於主管事
    務直接圖私人不法之利益罪處斷，被告丙○○應從一重之行
    使公務員明知為不實事項而登載於職務上所掌之公文書罪處
    斷。又因被告乙○○因一時失慮致罹重典，其圖利金額為二
    十九萬元，尚非重大，犯罪情狀顯可憫恕，客觀上足以引起
    一般同情，認為即予宣告法定最低刑期猶嫌過重，爰依刑法
    第59條規定減輕其刑。
七、原審法院對被告乙○○、丙○○部分據以論科，固非無見，
    惟查：(一)貪污治罪條例於被告本案犯行後，分別於85年10月
    23日、90年11月7日修正公佈貪污治罪條例第6條第1項第4款
    之規定，即由「對於主管或監督之事務，直接或間接圖利者
    ，處五年以上有期徒刑，得併科新臺幣一百萬元以下罰金」
    先修正為「對於主管或監督之事務，直接或間接圖私人不法
    利益者，處五年以上有期徒刑，得併科新台幣三千萬元以下
    罰金」（85年10月23日修正公布者），再修正為「對於主管
    或監督之事務，明知違背法令，直接或間接圖自己或其他私
    人不法利益，因而獲得利益者，處五年以上有期徒刑，得併
    科新台幣三千萬元以下罰金」（90年11月7日修正公布者）
    ，其對於主管事務直接圖私利罪，法定應科處徒刑部分修正
    前與修正後之處罰，雖均為五年以上有期徒刑，惟併科罰金
    部分，新修正規定得併科新台幣三千萬元以下罰金，而修正
    前則規定得併科新台幣一百萬元以下罰金，新修正之處罰，
    顯較修正前為重，被告乙○○行為後，法律有變更，原審未
    及依刑法第2條第1項但書之規定，比較應適用最有利於行為
    人之法律。(二)被告丙○○係犯刑法第213條、第216條之罪，
    原審誤認被告丙○○係犯法刑法第210條、第216條之行使偽
    造私文書罪，亦有未洽。(三)被告丙○○之犯罪行為，係在民
    國96年4月24日以前，原判決未及依中華民國96年罪犯減刑
    條例予以減刑，尚有未合。被告乙○○、丙○○上訴意旨否
    認犯罪，分別指摘原判決不當，雖均無理由，惟原判決關於
    此等部分既有可議，自屬無可維持，應由本院將之撤銷改判
    。爰審酌被告乙○○、丙○○犯罪之動機、目的、手段，犯
    罪時所受之刺激及其品性、生活狀況、智識程度、犯罪所生
    之損害，及犯罪後態度等一切情狀，分別量處被告乙○○有
    期徒刑二年七月，並依修正前貪污治罪條例第16條規定諭知
    褫奪公權二年，共同圖利所得新台幣貳拾玖萬元應予追繳，
    並發還被害人嘉義縣鹿草鄉公所，如全部或一部無法追繳時
    ，以其財產抵償之。量處被告丙○○有期徒刑一年，並依中
    華民國96年罪犯減刑條例第2條第1項第3款減刑為有期徒刑
    六月，並諭知如易科罰金，以銀元3百元即新台幣9百元折算
    1日之標準。
據上論斷，應依刑事訴訟法第369條第1項前段、第364條、第299
條第1項前段、第300條、85年10月23日修正公布前貪污治罪條例
第2條、第3條、第6條第1項第4款、第16條、刑法第2條第1項、
第11條前段、第216條、第213條、第214條、第28條、第31條、
第59條，修正前刑法第55條後段、第37條第2項、第41條第1項，
罰金罰鍰提高標準條例第1條前段，判決如主文。
本案經檢察官林炎昇到庭執行職務。
中    華    民    國    97    年    8     月    5     日
                   刑事第一庭   審判長法  官  黃崑宗
                                      法  官  夏金郎
                                      法  官  王明宏
以上正本證明與原本無異。
如不服本判決，應於收受本判決後十日內向本院提出上訴書狀。
其未敘述上訴理由者並得於提起上訴後十日內向本院補提理由書
狀（均須按他造當事人之人數附繕本）「切勿逕送上級法院」。
                                      書記官  黃全忠
中    華    民    國    97    年    8     月    5     日
附錄本判決論罪科刑法條：
85年10月23日修正前貪污治罪條例第6條第1項第4款：
有下列行為之一者，處五年以上有期徒刑，得併科新臺幣一百萬
元以下罰金：
四、對於主管或監督之事務，直接或間接圖利者。
中華民國刑法第213條：
公務員明知為不實之事項，而登載於職務上所掌之公文書，足以
損害於公眾或他人者，處一年以上七年以下有期徒刑。
中華民國刑法第216條：
行使第210條至第215條之文書者，依偽造、變造文書或登載不實
事項或使登載不實事項之規定處斷。


司法院資訊處製作；財團法人民間司法改革基金會備份。
